【裁判字號】    98,交聲,3372
【裁判日期】    980930
【裁判案由】    交管條例聲異
【裁判全文】
臺灣板橋地方法院交通事件裁定        98年度交聲字第3372號
原處分機關  交通部公路總局臺北區監理所板橋監理站
異  議  人
即受處分人  甲○○
訴訟代理人  乙○○
上列異議人即受處分人因違反道路交通管理處罰條例案件，對於
交通部公路總局臺北區監理所板橋監理站民國九十八年八月二十
五日所為板監裁字第裁４１－ＣＧ0000000號裁決（原舉
發案號：臺北縣政府警察局九十七年九月十一日北縣警交字第Ｃ
Ｇ0000000號），聲明異議，本院裁定如下：
    主  文
異議駁回。
    理  由
一、原處分意旨略以：原舉發機關即臺北縣政府警察局交通隊，
    依採證照片認異議人即受處分人甲○○騎乘車號Ｋ九Ｃ－二
    ○七號重型機車於民國九十七年八月二十四日上午八時十四
    分許在臺北縣土城市○○路（往板橋方向），因有「汽車駕
    駛人行車速度，超過規定之最高時速未滿二十公里」之違規
    行為，經臺北縣政府警察局員警掣單舉發，並經原處分機關
    依道路交通管理處罰條例第四十條之規定，處罰鍰新臺幣一
    千八百元，並依第六十三條第一項第一款之規定，記違規點
    數一點。
二、聲明異議意旨略以：倘異議人有違規事由，監理所應先寄罰
    單及違規照片與異議人，惟從未收到相關單位所寄予之罰單
    及違規照片，今突然收受相對人之裁決書，實令人錯愕。另
    裁決書中有所謂原舉發通知單應到案日期（九十七年十月十
    一日前），異議人既未收到罰單，又如何知悉有到案乙事。
    監理所逕罰鍰一千八百元，是否符合比例原則，亦有疑義。
    異議人既未收到罰單及違規照片，是否有違規事由，應請原
    處分機關提出超速照片佐證等情云云。
三、按汽車駕駛人，行車速度，超過規定之最高時速，或低於規
    定之最低時速，除有第四十三條第一項第二款情形外，處新
    臺幣一千二百元以上二千四百元以下罰鍰。而汽車駕駛人違
    反道路交通管理處罰條例第四十條第一項規定者，除依該條
    款處罰鍰外，並記違規點數一點，道路交通管理處罰條例第
    四十條第一項、第六十三條第一項第一款分別定有明文。次
    按處理違反道路交通管理事件，有關文書送達之程序，依行
    政程序法之規定。又送達於應受送達人之住居所、事務所或
    營業所為之，但在行政機關辦公處所或他處會晤應受送達人
    時，得於會晤處所為之；又於應送達處所不獲會晤應受送達
    人時，得將文書付與有辨別事理能力之同居人、受僱人或應
    送達處所之接收郵件人員；又送達不能依前二條規定為之者
    ，得將文書寄存送達地之地方自治或警察機關，若由郵務機
    關送達者，得將之寄存於送達地之郵政機關，並作送達通知
    書兩份，一份黏貼於應受送達人住居所、事務所、營業所或
    其就業處所門首，另一份交由鄰居轉交或置於該送達處所信
    箱或其他位置，以為送達，行政程序法第七十二條第一項、
    第七十三條第一項及第七十四條第一項、第二項分別定有明
    文。次按本條例所定罰鍰之處罰，行為人接獲違反道路交通
    管理事件通知單後，於十五日內得不經裁決，逕依第九十二
    條第三項之罰鍰基準規定，向指定之處所繳納結案；不服舉
    發事實者，應於十五日內，向處罰機關陳述意見；其不依通
    知所定期限前往指定處所聽候裁決，且未依規定期限繳納罰
    鍰結案或向處罰機關陳述意見者，處罰機關得逕行裁決之，
    道路交通管理處罰條例第九條第一項定有明文。
四、異議人於上開時、地超速之違規事實有卷附舉發照片一幀可
    稽。又本件舉發違反道路交通管理事件通知單業經臺北縣警
    察局交郵局於九十七年九月十五日寄達異議人之臺北縣新莊
    市○○街路二十號五樓戶籍地址，因未獲會晤異議人本人，
    且亦無得受領文書之異議人之同居人，乃製作送達通知書一
    份黏貼異議人住所門首，另一份置於異議人住所信箱，並將
    該通知單郵件於九十七年九月十七日寄存於臺北縣新莊市幸
    福郵局以為寄存送達，此有上開舉發單送達證書影本附卷可
    稽。是上開舉發通知單既經舉發單位即臺北縣警察局依據行
    政程序法第七十四條規定於九十七年八月十五日寄存送達，
    揆諸上揭說明，該舉發通知單已生合法送達之效力。異議人
    在上開舉發通知單合法送達後，至遲應於道路交通管理處罰
    條例第九條第一項所定合法送達後十五日內，向原處分機關
    提出申訴或按最低額繳交罰鍰結案。且為加強道路交通管理
    ，維護交通秩序，確保道路交通安全，道路交通管理處罰條
    例對違反該條例之行為定有各項行政罰。同條例第九條第一
    項規定應受罰鍰處罰之行為人接獲違反道路交通管理事件通
    知單後，得於十五日內逕依各該條款罰鍰最低額，自動繳納
    結案。依同條例第九十二條授權訂定之違反道路交通管理事
    件統一裁罰標準及處理細則第四十一條第一項及第四十八條
    第一項僅係就上開意旨為具體細節之規定，並未逾越母法之
    授權，與法律保留原則亦無違背。上開細則第四十一條第二
    項規定，行為人逾指定應到案日期後到案，另同細則第四十
    四條第一項規定，違反道路交通管理事件行為人未依規定自
    動繳納罰鍰，或未依規定到案聽候裁決者，處罰機關即一律
    依標準表規定之金額處以罰鍰，此屬法律授權主管機關就裁
    罰事宜所訂定之裁量基準，其罰鍰之額度並未逾越法律明定
    得裁罰之上限，且寓有避免各行政機關於相同事件恣意為不
    同裁罰之功能（司法院大法官釋字第五一一號解釋參照）。
    是原處分機關因異議人未於期限內依法提出申訴或繳交最低
    罰鍰結案，且逾應到案日期六十日以上，依違反道路交通管
    理事件統一裁罰基準表予裁處罰鍰一千八百元並記違規點數
    一點，於法並無不合。
五、依道路交通管理處罰條例第八十七條第二項，道路交通案件
    處理辦法第十九條前段，裁定如主文。
中    華    民    國    98    年    9     月    30    日
                    交通法庭    法  官  王偉光
上列正本證明與原本無異。
如不服本裁定，應於裁定送達後五日內敘明抗告理由，向本院提
出抗告狀。
                                書記官  陳宥伶
中    華    民    國    98    年    10    月    2     日


司法院資訊處製作；財團法人民間司法改革基金會備份。
